【裁判字號】    97,上訴,1427
【裁判日期】    970507
【裁判案由】    誣告
【裁判全文】
臺灣高等法院刑事判決                97年度上訴字第1427號
上  訴  人
即  被  告  丁○○
上列上訴人因誣告案件，不服臺灣板橋地方法院96年度訴字第38
99號，中華民國97年1月31日第一審判決（起訴案號：臺灣板橋
地方法院檢察署96年度偵字第20875號），提起上訴，本院判決
如下：
    主  文
上訴駁回。
    事  實
一、丁○○前於民國九十四年間因竊盜案件，經臺灣板橋地方法
    院以九十四年度簡字第三七七二號判處有期徒刑三月，如易
    科罰金以銀元三百元折算一日確定，於九十五年三月二十三
    日易科罰金執行完畢，猶不知悔改。丁○○於九十二年間曾
    提供身分證、印章等資料，委託車行人員乙○○辦理引擎號
    碼３Ｓ0000000號車輛之讓與及新領牌照登記事宜，
    嗣經乙○○委託監理代辦人甲○○於九十二年四月十日，至
    臺北縣樹林市○○路二四八巷七號之交通部公路總局臺北區
    監理所（下稱臺北區監理所），就上開車輛申請新領車牌號
    碼２４５６號－ＦＬ之牌照，並登記該車之車主為丁○○，
    嗣丁○○陸續接獲該車違規之舉發違反道路交通管理事件通
    知單（下稱舉發通知單），其為避免繳交舉發通知單之違規
    罰鍰，明知其曾委託授權乙○○、甲○○等人辦理上開車輛
    之讓與及新領牌照登記等情，竟意圖使乙○○、甲○○受刑
    事處分，於九十六年七月一日上午十時許，在臺北縣政府警
    察局樹林分局偵查隊接受警員詢問時，誣指乙○○、甲○○
    二人於九十二年四月十日在臺北區監理所，擅自冒用其名義
    就上開車輛辦理新領車牌號碼２４５６號－ＦＬ之牌照並登
    記車主為丁○○等情，而對乙○○、甲○○提出共同偽造文
    書之告訴。嗣丁○○於九十六年八月三十一日其所誣告之偽
    造文書案件偵查中，向檢察官自白坦承其上述誣告犯行，經
    檢察官查明依法對乙○○、甲○○為不起訴處分確定，始查
    悉上情。
二、案經臺北縣政府警察局樹林分局報請臺灣板橋地方法院檢察
    署檢察官偵查起訴。
    理  由
一、訊據被告丁○○對於上揭時地誣告乙○○、甲○○共同偽造
    文書之犯行，於九十六年八月三十一日偵查及原審審理中坦
    承不諱，核與證人乙○○、金允芎於偵查及證人甲○○於警
    詢、偵查中證述辦理車輛之讓與及新領牌照登記事宜之情節
    相符，並有被告九十六年七月一日警訊筆錄、臺北區監理所
    申請書、汽車新領牌照登記書、臺北市政府營利事業登記證
    、讓渡書、臺北區監理所監理代辦人資料表、汽車車籍、車
    主查詢資料、車牌號碼２４５６號－ＦＬ自用小客車之違規
    紀錄查詢報表、舉發通知單及採證照片等件在卷可稽，足徵
    被告於偵查及原審審理中自白核與事實相符，堪以採信，被
    告誣告犯行洵堪認定，應依法論科。被告聲請傳喚之證人丙○○，雖經傳拘未到庭，惟本案事證已臻明確，該證人是否
    到庭，對本案事實之認定並不受影響，併此敘明。
二、查被告丁○○意圖使乙○○、甲○○二人受刑事處分，向該
    管公務員誣告，核其所為，係犯刑法第一百六十九條第一項
    之誣告罪。按誣告罪為妨害國家審判權之罪，故就其性質而
    論，直接受害者係國家，即國家之審判事務，每因誣告而為
    不當之進行，至個人受害，乃國家進行不當審判事務所發生
    之結果，與誣告行為不生直接之關係，故以一訴狀誣告數人
    ，僅能成立一誣告罪（最高法院十八年上字第三三號判例、
    八十六年度台上字第三二四號判決參照），是本件被告於
    警詢時一次誣告證人乙○○、甲○○二人，應僅成立一誣告
    罪。被告前有事實欄所載之犯罪執行完畢紀錄，有本院被告
    前案紀錄表一份在卷可按，其受有期徒刑之執行完畢後，五
    年以內故意再犯有期徒刑以上之罪，為累犯，應依法加重其
    刑。又被告於所誣告之偽造文書案件偵查中，即向檢察官自
    白上述誣告犯行，應依刑法第一百七十二條之規定減輕其刑
    ，並依法先加後減之。
三、原審認被告罪證明確，適用刑法第一百六十九條第一項、第
    四十七條第一項、第一百七十二條之規定，及審酌被告誣告
    他人，對國家審判權之危害，及被誣告之證人乙○○、甲○○所受之損害，兼衡被告犯罪之動機、目的、手段，及其高
    中肄業之智識程度（見警詢筆錄），暨犯罪後坦承犯行之態
    度等一切情狀，量處有期徒刑3月，其認事用法及量刑，均
    無不合，被告上訴意旨，指摘原判決不當，為無理由，其上
    訴應予駁回。
據上論斷，應依刑事訴訟法第368條，判決如主文。
本案經檢察官陳玉珍到庭執行職務。
中    華    民    國    97    年     5    月     7    日
                    刑事第一庭審判長法  官  葉騰瑞
                                    法  官  王炳梁
                                    法  官  莊明彰
以上正本證明與原本無異。
如不服本判決，應於收受送達後10日內向本院提出上訴書狀，其
未敘述上訴之理由者並得於提起上訴後10日內向本院補提理由書
（均須按他造當事人之人數附繕本）。
                                    書記官  吳金來
中    華    民    國    97    年     5    月     7    日
附錄：本案論罪科刑法條全文
刑法第 169 條第 1 項：
意圖他人受刑事或懲戒處分，向該管公務員誣告者，處 7 年以
下有期徒刑。


司法院資訊處製作；財團法人民間司法改革基金會備份。
